【裁判字號】    98,訴,1459
【裁判日期】    990311
【裁判案由】    違反毒品危害防制條例
【裁判全文】
臺灣屏東地方法院刑事判決              98年度訴字第1459號
公  訴  人  臺灣屏東地方法院檢察署檢察官
被      告  乙○○
上列被告因違反毒品危害防制條例案件，經檢察官提起公訴（98
年度毒偵字第1342號、第1452號），被告於準備程序期日就被訴
事實為有罪之陳述，本院合議庭裁定由受命法官獨任進行簡式審
判程序，判決如下：
    主  文
乙○○施用第二級毒品，處有期徒刑肆月；又施用第一級毒品，
處有期徒刑捌月，扣案合計淨重零點肆捌公克之第一級毒品海洛
因伍包連同包裝袋均沒收銷燬之；又施用第一級毒品，處有期徒
刑拾月，扣案檢驗後淨重零點零柒捌公克之第一級毒品海洛因壹
包連同包裝袋沒收銷燬之。應執行有期徒刑壹年柒月，扣案合計
淨重零點肆捌公克之第一級毒品海洛因伍包連同包裝袋、檢驗後
淨重零點零柒捌公克之第一級毒品海洛因壹包連同包裝袋均沒收
銷燬之。
    事  實
一、乙○○前因犯施用毒品案件，經本院以95年度毒聲字第45號
    裁定送勒戒處所觀察、勒戒，因認有繼續施用毒品傾向，復
    經本院以95年度毒聲字第261 號裁定令入戒治處所施以強制
    戒治，至民國96年6 月4 日停止其處分出所而執行完畢，並
    經臺灣屏東地方法院檢察署檢察官以96年度戒毒偵字第25號
    為不起訴處分確定。
二、詎乙○○仍不知戒除毒癮，於前開強制戒治執行完畢釋放後
    5 年內，分別為下列施用毒品犯行：
  (一)乙○○基於施用第一級毒品海洛因及第二級毒品甲基安非他
    命之犯意，於98年7 月23日8 時許，在其屏東縣萬丹鄉○○
    村○○街○段100 號住處，先以玻璃球吸食器承接燒烤之方
    式，施用第二級毒品甲基安非他命1 次；再以針筒注射之方
    式，施用第一級毒品海洛因1 次。嗣於98年7 月24日16時30
    分許，在屏東縣萬丹鄉○○街283 巷23號前為警盤查，並在
    有偵查犯罪職權之警員尚未發覺其上開施用第一級毒品犯行
    前，即主動交出其所有之第一級毒品海洛因5 包（合計淨重
    ：0.48公克），復坦承上開施用第一級毒品犯行而自首，嗣
    亦同意警方採尿送驗，因其尿液檢出嗎啡及甲基安非他命陽
    性反應，而悉上情。
  (二)乙○○基於施用第一級毒品海洛因之犯意，於98年8 月16日
    10時許，在其上開住處，以針筒注射之方式，施用第一級毒
    品海洛因1 次。嗣於98年8 月17日15時50分許，在屏東縣萬
    丹鄉○○街80號前為警查獲其持有海洛因1 包（檢驗後淨重
    ：0.078 公克），並經警採尿送驗，因其尿液檢出嗎啡陽性
    反應，始知上情。
三、案經屏東縣政府警察局屏東分局報請臺灣屏東地方法院檢察
    署檢察官偵查起訴。
    理  由
一、按本件被告乙○○所犯為死刑、無期徒刑、最輕本刑3 年以
    上有期徒刑以外之罪，亦非屬高等法院管轄之第一審案件，
    其於準備程序進行中，先就被訴事實為有罪之陳述，經告知
    簡式審判程序之旨，並聽取檢察官、被告之意見後，本院合
    議庭依刑事訴訟法第273 條之1 第1 項裁定進行簡式審判程
    序，是本案之證據調查，依同法第273 條之2 規定，不受同
    法第159 條第1 項、第161 條之2 、第161 條之3 、第163
    條之1 ，及第164 條至第170 條所規定證據能力認定及調查
    方式之限制，合先敘明。
二、事實認定部分：
  (一)就事實欄第二、(一)部分，業據被告乙○○於本院審理時均坦
    承不諱。而被告本次於警局所採之尿液經送臺灣檢驗科技股
    份有限公司以「酵素免疫分析法」初篩及「氣相層析/ 質譜
    儀法」複驗結果，確呈嗎啡及甲基安非他命陽性反應，有該
    公司98年8 月19日所出具之濫用藥物尿液檢驗報告1 紙（見
    屏東地檢署98年度毒偵字第1342號卷第8 之1 頁）、勘察採
    證同意書1 紙（見屏警分偵字第0980019111號卷第23頁）、
    屏東縣政府警察局屏東分局毒品案件涉嫌人尿液採證編號姓
    名對照表1 紙（見上開警卷第24頁）存卷可佐；又扣案之白
    色粉末5 包（合計淨重：0.48公克），經檢驗後確認其成分
    屬第一級毒品海洛因無訛，有法務部調查局濫用藥物實驗室
    98年8 月20日調科壹字第09823022500 號鑑定書1 紙存卷可
    考（見上開偵卷第11頁）。此外，復有查獲施用毒品案件報
    告表1 紙（見上開警卷第3 頁）、偵查報告1 紙（見上開警
    卷第5 頁）、屏東縣政府警察局屏東分局扣押筆錄1 份（見
    上開警卷第15-17 頁）、扣押物品目錄表1 紙（見上開警卷
    第18頁）及查獲現場照片2 張（見上開警卷第20頁）存卷可
    參。是被告此部分任意性自白核與客觀事實相符，而可採信
    。
  (二)就事實欄第二、(二)部分，亦據被告乙○○於本院審理時坦承
    不諱。而被告本次於警局所採之尿液經送臺灣檢驗科技股份
    有限公司以「酵素免疫分析法」初篩及「氣相層析/ 質譜儀
    法」複驗結果，確呈嗎啡陽性反應，有該公司98年9 月2 日
    所出具之濫用藥物尿液檢驗報告1 紙（見屏東地檢署98年度
    毒偵字第1452號卷第9 頁）、屏東縣警察局屏東分局崇蘭派
    出所毒品案件涉嫌人尿液採證編號姓名對照表1 紙（見屏警
    分偵字第098021341 號卷第13頁）附卷可考；又扣案之白色
    粉末1 包（檢驗後淨重：0.078 公克），經檢驗後確認其成
    分屬第一級毒品海洛因無訛，有高雄市立凱旋醫院98年9 月
    1 日高市凱醫驗字第10955 號濫用藥物成品檢驗鑑定書附卷
    可證（見上開偵卷第8 頁）。此外，復有調查報告1 紙（見
    上開警卷第2 頁）、屏東縣政府警察局屏東分局搜索扣押筆
    錄1 份（見上開警卷第8-9 頁）、扣押物品目錄表1 紙（見
    上開警卷第10頁）、勘察採證同意書1 紙（見上開警卷第12
    頁）及查獲現場照片5 張（見上開警卷第18-20 頁）附卷可
    憑。是被告此部分任意性自白核與客觀事實相符，而可採信
    。
  (三)又被告如事實欄第一部分所載，前因犯施用毒品案件，經本
    院以95年度毒聲字第45號裁定送勒戒處所觀察、勒戒，因認
    有繼續施用毒品傾向，復經本院以95年度毒聲字第261 號裁
    定令入戒治處所施以強制戒治，至96年6 月4 日停止其處分
    出所而執行完畢乙情，有臺灣高等法院被告前案紀錄表1 份
    在卷可參。綜上，本件事證已臻明確，被告犯行可以認定，
    自應依法論科。
三、按海洛因、甲基安非他命分別係毒品危害防制條例第2 條第
    2 項第1 款、第2 款所明定之第一、二級毒品，禁止非法持
    有及施用。就事實欄第二、(一)部分，核被告先後所為，係犯
    毒品危害防制條例第10條第2 項、第1 項之施用第二級毒品
    罪及施用第一級毒品罪；就事實欄第二、(二)部分，核被告所
    為，係犯毒品危害防制條例第10條第1 項之施用第一級毒品
    罪。被告施用前持有第一級毒品海洛因與第二級毒品甲基安
    非他命之低度行為，已為其進而施用之高度行為所吸收，均
    不另論罪。被告所犯上述3 罪間，犯意各別、行為互殊，應
    分論併罰。又被告所犯如事實欄第二、(一)部分所示之施用第
    一級毒品犯行，係於有偵查犯罪職權之警員並無何客觀跡證
    懷疑其施用海洛因前，即主動交出其持有之毒品並向警方坦
    承其施用海洛因乙節，業據證人即查獲員警甲○○於本院審
    理中證述明確（見本院99年3 月5 日審判筆錄第3-4 頁），
    是就被告此部分施用第一級毒品犯行，堪認合於自首要件，
    考量其勇於面對司法，爰依刑法第62條前段減輕刑度。茲審
    酌被告之犯罪動機、目的、手段及曾因施用毒品案件，經觀
    察、勒戒、強制戒治之執行程序後，仍再犯本件之罪，顯見
    其毫無悔意，戒癮之意志力極為薄弱，惟念及其施用毒品之
    犯行，在本質上尚屬戕害自身身心健康之行為，且能坦承犯
    行，犯罪後之態度尚佳，並兼衡其智識程度、生活狀況等一
    切情狀，就其所犯，分別量處如主文所示之刑並定其應執行
    刑，以資懲儆。被告2 次被查獲扣案之第一級毒品海洛因5
    包（合計淨重：0.48公克）、1 包（檢驗後淨重：0.078 公
    克），均屬毒品危害防制條例第2 條第2 項第1 款之第一級
    毒品，並經被告自承與其本件施用第一級毒品犯行相關（見
    本院審判筆錄第8 頁），應依毒品危害防制條例第18條第1
    項前段之規定，於各該施用第一級毒品主文項下宣告沒收銷
    燬之，而包裝毒品所用之包裝袋，因包裝毒品之故，均會有
    極微量毒品殘留而無法與毒品完全析離，亦應一併視為本件
    查獲之第一級毒品海洛因，而同依上開規定宣告沒收銷燬之
    ，另鑑驗耗損之毒品因已滅失，自無庸宣告沒收銷燬，附此
    敘明。
據上論斷，應依刑事訴訟法第273 條之1 第1 項、第299 條第1
項前段，毒品危害防制條例第10條第1 項、第2 項、第18條第1
項前段，刑法第11條、第62條前段、第51條第5 款，判決如主文
。
本案經檢察官任亭到庭執行職務
中    華    民    國    99    年    3    月    11    日
                  刑事第五庭    法  官  程士傑
以上正本證明與原本無異。
如不服本判決應於收受判決後10日內向本院提出上訴書狀，並應
敘述具體理由；其未敘述上訴理由者，應於上訴期間屆滿後20日
內向本院補提理由書（均須按他造當事人之人數附繕本）「切勿
逕送上級法院」。
中    華    民    國    99    年    3    月    11    日
                                書記官  黃美玲
附錄論罪科刑法條：
毒品危害防制條例第10條
施用第一級毒品者，處 6 月以上 5 年以下有期徒刑。
施用第二級毒品者，處 3 年以下有期徒刑。

司法院資訊處製作；財團法人民間司法改革基金會備份。
